臺灣宜蘭地方法院刑事判決　　　　　　　　　　　　　九十三年度交易字第六０號
　　公　訴　人　臺灣宜蘭地方法院檢察署檢察官
　　被　　　告　丁○○　男　二.
右列被告因過失傷害案件，經檢察官提起公訴（九十三年度偵字第一七二五號），本
院判決如左：
    主  文
丁○○因過失傷害人，處有期徒刑參月，如易科罰金，以參佰元折算壹日。
    事  實
一、丁○○於民國九十二年九月七日下午二時二十分許，騎乘向「金城租車行」租用
    之車牌號碼：ＮＰ三─０三一號重型機車，沿宜蘭縣三星鄉○○路由北往南方向
    行駛，行經該路與月眉街之有號誌交岔路口時，本應注意行車時速應依速限標誌
    或標線，無標誌或標線者，行車時速不得超過五十公里，而依當時情天候晴、日
    間自然光線、柏油路面、道路乾燥、無缺陷及障礙物、視距良好，並無不能注意
    之情事，竟疏未注意，於該交岔路口處其行車方向之燈號為綠燈轉黃燈之際仍以
    超過六十公里之速度快速駛越該交岔路口（起訴書誤載為闖越紅燈），適丙○○
    騎乘車牌號碼：ＷＵＤ─一二三號輕型機車，沿宜蘭縣三星鄉○○街由西往東方
    向行駛，於行經前開交岔路口時，依循其行車動向之燈號即綠號行駛，通過上揭
    交岔路口處，一時閃避不及，二車車頭因而發生碰撞，致丙○○受有骨盆骨折、
    左側髖臼骨骨折之傷害。丁○○於肇事後，在有偵查犯罪職權之機關尚不知何人
    為肇事者前，即主動向前往現場處理之宜蘭縣警察局三星分局警備隊員警坦承肇
    事並表示願意接受裁判。
二、案經丙○○訴由臺灣宜蘭地方法院檢察署檢察官偵查起訴。
    理  由
一、訊據被告丁○○固不否認於前揭時地騎乘租用之車號ＮＰ三─０三一號重型機車
    ，與告訴人丙○○騎乘之騎乘車牌號碼：ＷＵＤ─一二三號輕型機車發生碰撞，
    致告訴人受有骨盆骨折、左側髖臼骨骨折之傷害，惟矢口否認有何過失，辯稱：
    伊當日與同學一起騎乘機車要到太平山遊玩，伊是騎第一部機車，後載同學乙○○，第二部機車是同學甲○○，伊通過交岔路口時交通號誌是綠燈，並沒有闖越
    紅燈，亦有減速注意左右來車，是告訴人側撞伊，伊並無過失，告訴人於偵查中
    傳喚之證人陳正義，並未目擊事發情形，其證詞不可採信云云。經查：
（一）右揭犯罪事實，業據告訴人於警詢、偵查及本院審理中均指訴綦詳，並有道路
      交通事故現場圖、道路交通事故調查報告表（一）、（二）各一紙及現場與車
      損照片共五張附卷可稽。而告訴人因此事故受有骨盆骨折及左髖臼骨骨折之傷
      害一節，亦有財團法人羅許基金會羅東博愛醫院診斷證明書（以下簡稱「羅東
      博愛醫院」）一紙存卷可憑。又被告及告訴人於肇事當時均未飲酒等情，亦有
      酒精濃度測試紙及羅東博愛醫院生化檢驗報告單各一紙存卷供佐。
（二）雖被告辯稱其通過前揭交岔路口之行車號誌均為綠燈云云。然跟隨於被告騎乘
      機車之後一部機車騎士即證人甲○○於本院審理中結證稱：「被告行經路口時
      是綠燈，我在後面，我快到斑馬線的時候是黃燈，所以我就煞停，沒有通過路
      口」、「我停在斑馬線前面，我停的前面沒有其他車輛」等語（見本院九十三
      年九月十四日審理筆錄）。而為被告所附載之乘客即證人乙○○於本院審理中
      亦結證稱：「我們應該是綠燈變黃燈，我們是綠燈通行，騎到中間變成黃燈，
      但是我可以確定證人甲○○是因為等紅綠燈才沒有過來」等語（見本院九十三
      年九月二十九日審理筆錄）。另證人即告訴人所提出之目擊證人陳正義於偵查
      中結證稱：「當時我在月眉街口停等紅綠燈等待右轉中山路，我轉至中山路約
      十公尺，就聽見後面有碰一聲發生車禍，我當時是開貨車載瓦斯，我有往前停
      車下來看。在我後面在中山路上接近斑馬線上，有兩輛車撞在一起，我在月眉
      街口等紅燈是第一部車子」（見九十二年度發查字第六七八號卷第五十頁）、
      「我剛轉過去不到十公尺左右（時間很短），就聽到背後有碰撞聲，我回頭看
      便看到二台機車碰撞在一起，中山路方向應該是紅燈」等語（見九十三年偵字
      第一七二五號卷第八頁），雖被告辯稱證人陳正義於警詢之初並未出現，而於
      偵查中始出庭應訊，證詞並不可採，然本院認證人陳正義於偵查中前後二次供
      詞大致相符，並無矛盾之處，雖未於警詢時製作筆錄，其於偵查中之證詞仍可
      參酌。再參諸被告騎乘之機車左前側車燈破損，而告訴人騎乘之機車前車頭覆
      蓋部分破損脫落，堪信二車應係車頭部分發生碰撞。是可知被告行經前揭交岔
      路口時，應係綠燈轉黃燈之際，並非闖越紅燈，而告訴人亦應係於其行車方向
      於紅燈變換為綠燈之際，隨即啟動通行，致二車車頭發生碰撞而人車倒地。被
      告辯稱其通過交岔路口時之交通號誌均為綠燈云云，不足採信。
（三）又查本件事故發生地點之速限為五十公里，此有前揭道路交通事故調查報告表
      （一）一紙存卷可參。被告雖於本院審理中辯稱肇事當時時速約四十公里云云
      （見本院九十三年九月二十九日審理筆錄），然被告於九十二年九月七日警詢
      之初即自承：大約六十公里等語（見九十二年度發查字第六七八號卷第五頁）
      ，參諸警詢當時較本院審理中距離案發時間較近，記憶亦應較為清晰，自應以
      被告於警詢所為之陳述為可採。況由道路交通事故現場圖可知前揭中山路與月
      眉街交岔路口之寬度至少超過八公尺（但現場圖上並未記載實際距離），則按
      本件於偵查中員警查報之中山路交通號誌綠燈變黃燈為二十四秒，黃燈變紅燈
      為三秒，共計二十七秒，有宜蘭縣警察局三星分局偵查丁○○涉嫌過失傷害案
      件偵處情形九十三年五月十九日函覆一紙存卷供參，益證被告當時車速甚快，
      顯然超越該處速限。是被告於行經交岔路口時以逾越速限之速度超速行駛一節
      ，已可認定。
（四）按汽（機）車行車速度，應依速限標誌或標線之規定，無號誌或標線者，行車
      時速不得超過五十公里，道路交通安全規則第九十三條第一項第二款定有明文
      。被告行駛於前揭有號誌交岔路口時，本應注意行車時速應依速限標誌或標線
      ，無標誌或標線者，行車時速不得超過五十公里，而依當時情天候晴、日間自
      然光線、柏油路面、道路乾燥、無缺陷及障礙物、視距良好，並無不能注意之
      情事，竟疏未注意，於該交岔路口處其行車方向之燈號為黃燈之際仍以超過六
      十公里之速度快速行駛，其有過失至明。惟按圓形黃燈用以警告車輛駕駛人及
      行人，表示紅色燈號即將顯示，屆時將失去通行路權，道路交通標誌標線號誌
      為綠燈轉黃燈之際，仍有通行路權，並非闖越紅燈，併此敘明，然其仍以超過
      速限之速度通過前揭交岔路口，實難諉其過失。而告訴人確因本件事故而受有
      前述之傷害，其所受傷害與被告之過失行為間，亦有相當因果關係。又本件經
      機車超速行駛，有違道路交通安全規則第九十三條規定」，此有該會九十二年
      十二月二十九日基宜鑑字第九二０八一四號鑑定意見書一件存卷可佐，亦同本
      院之見解。是本件事證明確，被告犯行洵堪認定。
二、核被告丁○○所為，係犯刑法第二百八十四條第一項前段之過失傷害罪。查被告
    於肇事後在有偵查犯罪職權之機關尚不知何人為肇事者前，即主動向到場處理事
    故之宜蘭縣警查局三星分局警備隊員警孫斌坦承肇事接受偵訊，有自首情形調查
    報告表一紙存卷供佐，為對於未發覺之罪自首而受裁判，依刑法第六十二條前段
    規定應減輕其刑。爰審酌被告之素行尚佳，與本件事故之過失程度、所生之危害
    ，及肇事後迄未能與告訴人達成和解等一切情狀，量處如主文所示之刑，並諭知
    易科罰金之折算標準，以示懲儆。
據上論結，應依刑事訴訟法第二百九十九條第一項前段，刑法第二百八十四條第一項
前段、第六十二條前段、第四十一條第一項，罰金罰鍰提高標準條例第一條前段、第
二條，判決如主文。
本案經檢察官劉憲英到庭執行職務。
中　　　華　　　民　　　國　　九十三　　年　　　十　　　月　　 十三 　　日
                              臺灣宜蘭地方法院交通法庭
                                  審判長法  官  林  惠  玲
                                        法  官  辜  漢  忠
                                        法  官  郭  顏  毓
右正本證明與原本無異。
如不服本判決，應於判決送達後十日內，向本院提出上訴狀（應附繕本）。
                                        書記官  莊  淑  茹
中　　　華　　　民　　　國　　九十三　　年　　　十　　　月　　 十三 　　日
附錄本案論罪科刑法條全文：
刑法第二百八十四條
因過失傷害人者，處六月以下有期徒刑、拘役或五百元以下罰金，致重傷者，處一年
以下有期徒刑、拘役或五百元以下罰金。
從事業務之人，因業務上之過失傷害人者，處一年以下有期徒刑、拘役或一千元以下
罰金，致重傷者，處三年以下有期徒刑、拘役或二千元以下罰金。
